【裁判字號】    94,交易,21
【裁判日期】    950222
【裁判案由】    過失傷害
【裁判全文】
臺灣苗栗地方法院刑事判決              94年度交易字第21號
公  訴  人  臺灣苗栗地方法院檢察署檢察官
被      告  甲○○
                    9樓
被      告  丁○○
選任辯護人  丙○○律師
上列被告等因過失致死等案件，經檢察官提起公訴（93年度偵字
第1982號），及移送併辦（94年度偵字第3928號），本院判決如
下：
    主  文
丁○○因過失致人於死，處有期徒刑肆月，如易科罰金，以參佰
元折算壹日。緩刑貳年。
甲○○被訴過失傷害部分，公訴不受理。
    事  實
一、丁○○於民國92年11月28日下午4時5分許，騎乘車號KA5─
    326 號重型機車，沿省道臺13線道路，由南往北方向行駛，
    途經該道路41.5公里處，亦即位於苗栗縣銅鑼鄉樟樹村4 之
    4 號前現速60公里之路段。其本應注意行車速度，依速限標
    誌或標線之規定，且駕駛人應注意車前狀況，並隨時採取必
    要之安全措施。而當時路面無坑洞、視線清楚、天氣良好，
    並無不能注意之情形。詎其竟疏於注意及此，貿然以時速70
    公里之速度超速行駛。適有無駕駛重機車執照之甲○○，騎
    乘車號348 —1346號重型機車，行經上開地點，由東往西方
    向穿越前開路段，亦疏未注意起步前應注意前後左右有無車
    輛，並應讓行進中之車輛優先通行及車前狀況，隨時採取必
    要之安全措施。嗣丁○○因煞避不及，而撞及甲○○所騎乘
    前開重型機車之左側車身，致甲○○於人車倒地後，受有頭
    外傷合併腦挫傷及顱骨骨折、僵直性脊椎炎合併背部挫傷及
    左耳擦傷等傷害。丁○○於肇事後犯罪未被有偵查權之公務
    員或機關發覺前，向據報後到場處理本件交通事故之警員胡
    慶忠坦承犯行，進而接受裁判。但甲○○因上述傷勢，迭經
    送苗栗協和醫院、行政院衛生署立苗栗醫院（以下簡稱苗栗
    醫院）、國立臺灣大學醫學院附設醫院（以下簡稱臺大醫院
    ）、板橋中英醫院救治，延至94年5 月17日凌晨5 時52分許
    ，因前述傷勢併發重度支氣管肺炎造成敗血性休克，仍不治
    死亡。
二、案經甲○○訴由苗栗縣警察局苗栗分局報請臺灣苗栗地方法
    院檢察署檢察官偵查後起訴，及臺灣苗栗地方法院檢察署檢
    察官自動檢舉偵查後移送併辦。
    理  由
壹、有罪部分：
一、本件訊據被告丁○○對於上訴犯罪事實坦承不諱，核與告訴
    人即被害人之告訴代理人乙○○指訴之情節相符。並有道路
    交通事故現場圖、道路交通事故調查報告表各1 份（參93年
    度偵字第1982號卷第10至11頁）、現場照片6 張（參同偵卷
    第13至15頁）、診斷證明書6 份（參同偵卷第15至19頁、第
    33頁）在卷可佐，且有臺灣板橋地方法院檢察署檢察官勘驗
    筆錄1 份、相驗屍體證明書2 份、中英醫院函及病歷影本1
    份、苗栗醫院病歷影本1 份、臺大醫院函及病歷影本1 份、
    （以上參臺灣板橋地方法院檢察署94年相字第683 號卷第15
    至16頁、第19頁；94年相字第683 號卷第18至40頁）、相驗
    照片13張、法務部法醫研究所94年6 月22日法醫研究所（94
    ）0902號鑑定書1 份（參臺灣苗栗地方法院檢察署94年相字
    第264 號卷第4 至10頁、第35至41頁）在卷可憑。
二、按行車速度，依速限標誌或標線之規定。次按汽車行駛時，
    駕駛人應注意車前狀況及兩車併行之間隔，並隨時採取必要
    之安全措施，此觀道路交通安全規則第93條第1 項、第94條
    第3 項之規定甚明。而被告丁○○當時駕駛機車，沿省道臺
    十三線，速限為60公里之路段，由南往北行駛，行經上述路
    段，自應注意車前狀況，隨時採取必要之安全措施。詎其竟
    未注意甲○○騎乘上述機車，行經上開地點，由東往西方向
    穿越前開路段之狀況，而以時速70公里之速度，超速往前行
    駛，而撞及甲○○所騎乘之機車，顯有違上述道路交通安全
    規則之規定。再查，當時路面無坑洞、視線清楚、天氣良好
    等情，亦有道路交通事故調查報告表(一)、現場照片等附卷可
    憑。是被告並無不能注意之情事，其疏未注意前述規定，於
    上述路段超速行駛，而撞及甲○○所騎乘之機車，被告就本
    件交通事故之發生，顯有過失。而告訴人即被害人甲○○，
    因本件車禍，受有頭外傷合併腦挫傷及顱骨骨折、僵直性脊
    椎炎合併背部挫傷及左耳擦傷等傷害，延至94年5 月17 日
    凌晨5 時52分許，因前述傷勢併發重度支氣管肺炎造成敗血
    性休克而死亡等情，有前述診斷證明書、病歷資料、照片、
    相驗屍體證明書、法務部法醫研究所鑑定書，及法務部法醫
    研究所94年11月28日法醫理字第0940004651號函（參本院審
    卷第69頁）在卷可憑。又本件送請臺灣省竹苗區車輛行車事
    故鑑定委員會鑑定之結果，亦認甲○○無照駕駛照機車由路
    邊駛入車道未讓行進中之車輛先行為肇事主因，而被告丁○○駕駛重機車超速行駛未注意車前狀況為肇事次因，此有臺
    灣省竹苗區車輛行車事故鑑定委員會93年12月6 日竹鑑字第
    931183號函所附之鑑定意見書1 份在卷可稽（參臺灣苗栗地
    方法院檢察署93年度偵字第1982號卷第67至70頁）。是被告
    之前述過失，與被害人甲○○之死亡間，具有相當因果關係
    。又查，被害人甲○○無照騎乘前述機車，行經上開地點，
    由東往西方向穿越前開路段，亦疏未注意起步前應注意前後
    左右有無車輛，及應讓行進中之車輛優先通行及車前狀況，
    亦有過失，已如前述。但揆諸最高法院23年上字第5223號判
    例意旨，可知雖被害人亦與有過失，然被告之過失行為與被
    害人之過失，併合而為危害發生之原因時，仍不得阻其過失
    責任。準此，被害人甲○○對本件車禍之發生，雖與有過失
    ，但仍不能解免被告丁○○之過失責任。綜上，被告丁○○
    之過失致死犯行，洵堪認定。
三、核被告丁○○所為，係犯刑法第276 條第1 項之過失致死罪
    （被告丁○○過失致死罪部分，雖未據檢察官起訴，但此部
    分與業已起訴之過失傷害部分，具有事實上一罪之同一案件
    關係，且經檢察官移送併辦在案，本院自得予以審理，附此
    敘明）。又被告於肇事後犯罪未被有偵查權之公務員或機關
    發覺前，向證人即警員胡慶忠坦承犯行，進而接受裁判等事
    實，此有苗栗縣警察局苗栗分局公館分駐所警員報告書、工
    作紀錄簿各1 份在卷可資佐證（參93年度偵字第1982號卷第
    54至55頁），應依刑法第62條自首之規定減輕其刑。爰審酌
    被告駕駛上述機車，行經限速60公里之路段，竟以70公里之
    速度超速行駛，且疏未注意甲○○騎乘前述機車，行經上開
    地點，由東往西方向穿越前開路段之狀況，導致被害人死亡
    ，實不足取。但衡酌其於犯罪後向警員自首並接受裁判，並
    坦承本件之犯行，足見其犯後態度尚佳。復斟酌其犯罪造成
    被害人死亡，業已使被害人家屬遭受相當之創傷，並衡酌被
    害人甲○○之女乙○○到庭表示原諒被告之行為，請本院從
    輕量刑等語（參本院審卷第79頁）之一切情狀，量處如主文
    所示之刑，並諭知易科罰金之折算標準。又查被告未曾受有
    期徒刑以上刑之宣告，此有臺灣高等法院被告前案紀錄表1
    份在卷可參，足見其素行尚佳。再衡酌被害人甲○○之女乙○○，請求本院給予被告緩刑之機會等語，本院認被告經此
    教訓應知警惕而無再犯之虞，因認所宣告之刑以暫不執行為
    當，爰併予宣告緩刑2 年，以啟自新。
貳、被告甲○○被訴過失傷害，公訴不受理部分：
一、公訴意旨如附件聲請簡易判決處刑書所載。
二、按被告死亡者，應諭知不受理之判決，並得不經言詞辯論為
    之，刑事訴訟法第303 條第5 款、第307 條，分別定有明文
    。經查，本件被告甲○○於94年5 月17日死亡，此有臺灣板
    橋地方法院檢察署相驗屍體證明書2 份在卷可佐。依前開規
    定，爰不經言詞辯論，諭知不受理之判決。
據上論斷，應依刑事訴訟法第299 條第1 項前段、第303 條第5
款、第307 條，刑法第276 條第1 項、第62條、第41條第1 項前
段、第74條第1 款，罰金罰鍰提高標準條例第1 條前段、第2 條
，判決如主文。
本案經檢察官黃智勇到庭執行職務。
中    華    民    國    95    年    2     月    22    日
                  交通法庭審判長  法  官  柳 章 峰
                                  法  官  吳 國 聖
                                  法  官  呂 曾 達
以上正本與原本無異。
如不服本判決，應於判決送達後10日內向本院提出上訴狀（應附
繕本）。告訴人或被害人如對於本判決不服者，應具備理由請求
檢察官上訴，其上訴期間之計算係以檢察官收受判決正本之日期
為準。
                                  書記官  陳 淑 華
中    華    民    國    95    年    2     月    22    日
附錄本判決論罪之法條：
中華民國刑法第276條
(過失致死罪)
因過失致人於死者，處 2 年以下有期徒刑、拘役或 2 千元以下
罰金。
從事業務之人，因業務上之過失犯前項之罪者，處 5 年以下有期
徒刑或拘役，得併科3 千元以下罰金。


司法院資訊處製作；財團法人民間司法改革基金會備份。
